【裁判字號】    90,上訴,1302
【裁判日期】    901106
【裁判案由】    懲治盜匪條例等
【裁判全文】
臺灣高等法院臺南分院刑事判決              九十年度上訴字第一三二號    Ｇ
      上  訴  人
      即  被  告  甲  ○  ○
      指定辯護人  本院公設辯護人 乙  ○  ○
右上訴人因懲治盜匪條例等案件，不服臺灣臺南地方法院九十年度訴字第五八０號中
華民國九十年八月二十一日第一審判決（起訴案號：臺灣臺南地方法院檢察署九十年
度偵字第三七五八號），提起上訴，本院判決如左：
      主      文
上訴駁回。
      事      實
一、甲○○前於民國 (八十六）年間，因違反麻醉藥品管理條例案件，經法院判處有
    期徒刑四月確定，並於八十八年二月一日執行完畢，猶不知悔改。復於九十年三
    月二日晚間，因欲幫助其友莊鴻典（另經台灣台南地方法院檢察署檢察官以九十
    年偵字第五０三八號通緝中）籌款還債，乃駕駛其所有之車號七Ｊ—七七七一號
    自用小客車至台南市○○路○段樺谷飯店載莊鴻典四處借錢未得，二人即謀議強
    劫籌款，共同基於意圖為自己不法所有之犯意聯絡，旋由甲○○駕上開自用小客
    車載莊鴻典同至台南市○○區○○路與光州路旁之停車場（即公訴意旨所指億載
    金城附近之停車場）後，擇定楊俊義所駕駛，停放在前開停車場之八Ｊ—一七五
    三號自用小客車為強劫目標後，於同日二十時許，甲○○與莊鴻典二人隨即穿戴
    莊鴻典所有，事先預備之頭套及白手套各二只，先由甲○○至楊俊義前揭自用小
    客車右方車門處把風，防止楊俊義逃出；復由莊鴻典基於與甲○○共同毀損及傷
    害之犯意聯絡，撿拾車旁之石頭一只，損毀楊俊義所有之前開自用小客車駕駛座
    旁車窗玻璃，足以生損害於楊俊義，並傷害楊俊義之頭部及左手手掌關節等處後
    ，復持其所有之西瓜刀一支，抵住楊俊義頸部，以脅迫方式致楊俊義不能抗拒，
    而取走楊俊義所有之新台幣（下同）一千元及諾基亞牌三三一０型手機（序號：
    000000000000000號）一支，得手後，均據為己有。莊鴻典取得
    前揭財物後，即將前揭手機一支交予甲○○使用，餘一千元留供己用。甲○○並
    於同日將前揭手機，交予不知情之林巧嵐使用。嗣經楊俊義報警後，循線查獲。
二、案經楊俊義告訴，由台南市警察局第四分局報告台灣台南地方法院檢察署檢察官
    偵查起訴。
      理      由
一、上訴人即被告甲○○於原審調查時固坦承與另案被告莊鴻典共同於前揭時地強劫
    告訴人楊俊義財物及分得被害人楊俊義所有諾基亞牌三三一０型手機（序號：0
    00000000000000號）一支等情不諱，惟復於本院改辯稱：剛開始
    不知共同被告莊鴻典欲強盜被害人財物；亦不知莊鴻典攜帶西瓜刀及持石頭砸毀
    被害人車窗玻璃，莊某要下車時說要去小便，我不知情云云。經查：(1)右揭事實
    ，業據被告於警偵訊中自承不諱，核與告訴人於警訊及原審審理時，指述遭人行
    搶過程及證人林巧嵐於警訊中敘述手機來源等情，均相符合，並有告訴人所有前
    揭手機一支扣案可稽，復有照片五張在卷可憑，被告於警偵訊中之自白與事實相
    符，堪以採信。(2)被告於警訊中供稱：當天三月二日晚間，「典仔」（指莊鴻典
    ）打我行動電話與我聯絡，說其簽賭六合彩輸錢，要我幫忙籌款還債，我說我沒
    錢，「典仔」就要我到南市○○路○段樺谷飯店載他，見面再想辦法籌錢，我便
    駕駛其所有之車號七Ｊ—七七七一號自用小客車去載他，然四處找朋友借錢，但
    都未借得，「典仔」便提議要動手強盜他人財物，然後「典仔」要我將車子開往
    台南市安平區億載金城附近尋找作案目標，接著在億載金城附近之停車場發現楊
    俊義駕駛八Ｊ—一七五三號自小客車停在該處，「典仔」便拿出預先準備之頭套
    及白手套，我與「典仔」各穿戴一付，「典仔」拿出其自備之西瓜刀，並在附近
    撿拾一粒石頭，我便與「典仔」下車衝往被害人車旁，「典仔」在駕駛座車門處
    ，先以石頭砸破駕駛座旁車門車窗，然後拿西瓜刀脅迫被害人交出身上財物，我
    則站在駕駛座另一邊車門旁監控，得手後與「典仔」一同駕車逃走等語（見警卷
    第七頁正、反面）；復於偵查中自承：（問；何人提議行搶？）「阿典（按指莊
    鴻典）因他簽賭欠人一萬多元，我幫他籌不到錢，才和他一起去搶。」等語（見
    偵查卷第六頁），依此，本案原係因另案被告莊鴻典需款孔急，被告無法為其籌
    錢，二人始行計畫行搶，復參以被告與莊鴻典行搶前，被告與莊鴻典均以頭套等
    物遮掩其面目，以避被害人指認等情，是被告當無不知莊鴻典至前開停車場並擇
    定被害人駕駛之自用小客車，意在行搶，被告於本院審理時改稱不知另案被告莊
    鴻典欲行搶云云，顯無可採。(3)又被告與莊鴻典於籌畫行搶之際，本已選定以前
    揭停車場之車輛為目標，此觀被告駕駛其所有之前揭車輛逕行至前揭停車場之舉
    ，亦可得知，而依常情，車輛停置於停車場之際，通常均將車窗玻璃關閉，並緊
    閉車門，以保人身及隱私安全，被告自身亦駕駛車輛，當無不知之理。是被告與
    另案被告莊鴻典行搶之際，勢必將破壞被害人車輛之車窗玻璃，否則如何進入車
    內強取被害人財物？是堪認另案被告莊鴻典持石擊毀被害人車窗玻璃之舉，本在
    被告二人犯意連絡範圍之內，而破壞自用小客車駕駛座旁之車窗玻璃時，因駕駛
    座空間狹小，極易傷及車輛駕駛者，此乃駕駛車輛之人均知之理，被告當無就此
    不知之理，依此，被告辯稱就另案被告莊鴻典損害被害人車窗玻璃，且於損害玻
    璃之際，併同傷害被害人之舉，並不知情云云，即無可採。另被告於原審審理時
    自承；（問：當天你是否知道莊鴻典有帶西瓜刀？）「他（按指莊鴻典）開始行
    搶時，我才知道。」、（問：你知道他持刀行搶後，有無離開？）「後來行搶後
    ，我與他一起離開。」等語（見原審卷第二十八頁），依此，被告與共同被告莊
    鴻典共同籌畫行搶，被告於見莊鴻典持刀行搶後，仍續共同把風，直至行搶完畢
    後，始行與莊鴻典共同離開，是堪認被告就另案被告莊鴻典持刀搶劫一節當有所
    知，被告辯稱就另案被告莊鴻典當日確曾攜帶刀械一節，並無所悉云云，顯係事
    後卸責之詞，當無可採。故被告之事證明確，犯行堪以認定。
二、核被告所為係犯懲治盜匪條例第五條第一項一款之普通盜匪罪，及刑法第三百五
    十四條毀損罪、第二百七十七條第一項之傷害罪。至原審公設辯護人辯護意旨雖
    認本案公訴人起訴被告四人係犯懲治盜匪條例第五條第一項第一款之盜匪罪，然
    懲治盜匪條例業經失效，本案應依刑法之強盜罪論處等語，惟按現行懲治盜匪條
    例係經立法程序於四十六年六月五日修正公布施行，將第八條「依特種刑事案件
    訴訟條例審理」及第十條「施行期間定為一年，必要時得以命令延長」之規定予
    以刪除，原第九條改為第八條、第十一條改為第九條。考其刪除第十條有關臨時
    法規定之立法本意，係為期遏止盜風，改善治安，認本條例第一條至第七條及原
    第九條均仍有繼續施行之必要，因將本條例由臨時法改為常態性刑事特別法，並
    重新調整條次，形式上雖謂修正，實具重新全部立法之性質，故本條例修正前雖
    有數次命令延長已逾期，仍非可認為已經失效，最高法院九十年度台上字第一四
    七二、一九九七、二一○七號判決可資參照，是依現行實務多數見解仍認懲治盜
    匪條例係現行有效之法律，併此敘明。被告與另案被告莊鴻典就上揭犯行，有犯
    意聯絡及行為分擔，皆為共同正犯。被告所犯前開三罪間，具有方法結果之牽連
    關係，應從一重之懲治盜匪條例第五條第一項一款之普通盜匪罪處斷。又被告前
    於八十六年間，因違反麻醉藥品管理條例案件，經台灣台南地方法院於八十六年
    五月七日以八十六年易字第八二號判處有期徒刑四月，甫於八十八年二月一日執
    行完畢等情，有台灣台南地方法院檢察署刑案資料查註記錄表一份在卷可稽，被
    告受有期徒刑之執行完畢，五年以內再犯有期徒刑以上之罪，為累犯，應依刑法
    第四十七條之規定，加重其刑。公訴意旨雖未論及被告所犯前開毀損罪部分犯行
    ，惟此部分業經告訴人於警訊中告訴（見警卷第三頁），且與前揭論罪科刑部分
    為牽連犯，具有裁判上一罪關係，已如前述，自為起訴效力所及，本院仍得併予
    審酌，附此敘明。
三、原審認被告之罪證明確，因予適用懲治盜匪條例第五條第一項第一款、第七條第
    一項、第八條，刑法第二十八條、第三百五十四條、第二百七十七條第一項、第
    五十五條（以上三法條原判決漏引，特此更正）、第四十七條等規定，並審酌被
    告犯罪動機、手段、所得、犯罪後於偵查中坦承，復於本院否認之態度等一切情
    狀，量處被告有期徒刑七年二月。又被告與共同被告莊鴻典持以犯罪所用之西瓜
    刀一把、頭套、手套等物，均未扣案，為免日後執行困難，爰不另為沒收之宣告
    。又扣案諾基亞手機一支為被告與另案被告莊鴻典盜匪所得之財物，應依懲治盜
    匪條例第七條第一項之規定，諭知發還被害人。另共犯莊鴻典分得之犯罪所得一
    千元，因乏實證可認業已費失，仍應諭知發還被害人，附此敘明。本院經核原判
    決認事用法及量刑，俱無不合。被告上訴否認犯罪，為無理由，應予駁回。
據上論斷，應依刑事訴訟法第三百六十八條，判決如主文。
本案經檢察官王碧霞到庭執行職務。
中    華    民    國      九十      年      十一      月        六      日
                                  臺灣高等法院臺南分院刑事第一庭
                                      審判長法官  鄭    文    肅
                                            法官  黃    三    哲
                                            法官  王    浦    傑
右正本證明與原本無異。
如不服本判決，應於判決送達後十日內向本院提出上訴狀，其未敘述理由者並應於提
出上訴狀後十日內向本院補提理由書（應附繕本)。
                                      法院書記官  蔡    振    豐
中    華    民    國      九十      年      十一      月        八      日
附錄法條：
懲治盜匪條例第五條第一項第一款：
有左列行為之一者，處無期徒刑或七年以上有期徒刑：
一  意圖為自己或第三人不法所有，以強暴、脅迫、藥劑、催眠術或他法
    ，致使不能抗拒而取他人之物或使其交付者。
刑法第三百五十四條：毀棄、損壞前二條以外之他人之物或令致不堪用，足以生損害
                    於公眾或他人者，處二年以下有期徒刑、拘役或五百元以下罰
                    金。
刑法第二百七十七條第一項：傷害人之身體或健康者，處三年以下有期徒刑、拘役或
                          一千元以下罰金。


司法院資訊處製作；財團法人民間司法改革基金會備份。
